臺灣臺中地方法院交通事件裁定
　　　　　　　　　　　　　　　　　96年度交聲字第1322號
原處分機關　交通部公路總局臺中區監理所臺中市監理站
異　議　人
即受處分人　甲○○
上列受處分人因違反道路交通管理處罰條例案件，對於交通部公
路總局臺中區監理所臺中市監理站民國九十六年十一月九日所為
之處分（裁監稽違字第裁６１－ＧＢ0000000號裁決書）
聲明異議，本院裁定如下：
    主　　文
原處分撤銷。
甲○○不罰。
    理　　由
一、原處分機關略以：異議人即受處分人甲○○於民國九十年六
    月八日騎乘名下車號ＤＯＸ－九三五號輕型機車，在臺中市
    ○○○街與尊賢街口，遭臺中市警察局交通警察隊第六警察
    隊舉發第ＧＢ0000000號（１、無照駕駛；２、未帶
    行照）違反道路交通管理事件。受處分人於九十六年十月十
    九日提出申訴，該所經查受處分人係於易處吊扣駕駛執照期
    間再駕車，乃於九十六年十一月九日，以裁監稽違字第裁６
    １－ＧＢ0000000號裁決書裁處其無照駕駛部分罰鍰
    一萬二千元、未隨車攜帶行車執照部分罰鍰六百元，並依道
    路交通管理處罰條例第二十一條第四項規定，吊銷駕駛執照
    ，一年內禁考，於法並無不合等語。
二、受處分人異議意旨則以：受處分人甲○○於九十年六月八日
    晚上七時三十八分，在臺中市○○○街口，因為忘了帶安全
    帽被警員攔查，警員請其出示駕照，其告訴警員駕照在家裏
    ，機車駕照在吊扣中，警員就說要開無照駕駛的罰單，警員
    並說其到監理站出示汽車駕駛執照後，即可改成未帶駕照之
    罰單，事後其亦拿汽車駕照到監理站處理，之後在網路監理
    站也未看到其罰單，然最近其要更換駕照，才在網路上發現
    其有一筆一萬二千六百元無照駕駛之罰單，其是冤枉的等語
    。
三、經查：
(一)、受處分人甲○○於九十年六月八日晚上七時三十八分許，騎
    乘名下車號ＤＯＸ－九三五號輕型機車，在臺中市○○○街
    與尊賢街口，遭臺中市警察局交通警察隊第六警察隊舉發其
    無照駕駛及未隨車攜帶行車執照之違規行為等情，有臺中市
    警察局中市警交字第ＧＢ0000000號舉發違反道路交
    通管理事件通知單影本一份、臺中市警察局第三分局九十六
    年十一月二日中分三交字第Ｚ○○○○○○○○○號函附卷
    可稽。
(二)、按行政行為應受法律及一般法律原則之拘束；行政行為，非
    有正當理由，不得為差別待遇，行政程序法第四條、第六條
    分別定有明文。又平等原則為行政法之一般法律原則，係由
    憲法第七條所衍生，也稱為禁止差別待遇原則，意指行政權
    的行使，不論在實體上或程序上，相同事件應為相同處理，
    非有合理的正當理由，不得為差別待遇，此落實在行政法之
    具體表現即同法第六條之規定；並由憲法第七條之平等原則
    亦導出「禁止恣意原則」，意指在行政的領域裡，行政機關
    在作成決定之際，僅能依事理的觀點為行為，而且其所作成
    的一切處置，均應與其所擬規制的實際狀態相當，此處所謂
    之「恣意」是指任性、專斷毫無標準且隨個人好惡之決定。
    而禁止恣意原則，不僅禁止故意的恣意行為，復禁止任何客
    觀上違反憲法基本精神及事物本質行為，因此，所謂恣意，
    實際上等同於欠缺適當的、充分的事理上理由。次按違反道
    路交通管理事件行為人，未依規定自動繳納罰鍰，或未依規
    定到案聽候裁決，處罰機關應於舉發違反道路交通管理事件
    通知單送達二個月內依標準表逕行裁決之，違反道路交通管
    理事件統一裁罰標準及處理細則第四十四條第一項定有明文
    。此項規定顯係主管機關即交通部與內政部為補充前揭道路
    交通管理處罰條例漏未對處罰機關於受理違反道路交通管理
    事件裁決時效所為之補充性質行政命令，然因該細則第四十
    四條第一項並未規定處罰機關違反「二個月」期間之規定時
    ，有失權之效果，故解釋上該規定屬訓示之規定，惟處罰機
    關仍不得恣意違反上開「二個月」之期間，如處罰機關遇有
    違反道路交通管理事件行為人，未依規定自動繳納罰鍰，或
    未依規定到案聽候裁決時，未依上開行政命令之規定於舉發
    違反道路交通管理事件通知單送達二個月內依標準表逕行裁
    決，竟無故延宕數年後始加以裁決，致使受處分人對違規之
    事實有爭執時，因時間之經過，致未能即時、適時提出有利
    之證據，而蒙受重大之不利益，此處罰機關無故延宕達數年
    始逕行裁決之行為，即屬恣意行為。查，本件原處分機關竟
    遲至九十六年十一月九日始對該違規案件作出裁決，距違規
    行為之日已逾六年又五月之久，此有卷附舉發違反道路交通
    管理事件通知單及違反道路交通管理事件裁決書等可按，顯
    逾上開違反道路交通管理事件統一裁罰標準及處理細則第四
    十四條第一項裁決期限之規定，且屬情節重大，末經本院遍
    閱全卷亦難認原處分機關此番延宕有何正當、合理之理由，
    則原處分機關對受處分人所為之裁決顯已違反行政程序法第
    六條所揭櫫之平等原則而違反情節重大，是其處分難認屬合
    法。
(三)、再按國家刑罰權對於情節較重等刑事犯罪行為，尚且有時效
    之規定，行政秩序罰均屬輕微之違法行為，豈有永久追訴處
    罰之理？況且，行政罰法業於九十四年一月十四日經立法院
    三讀通過，於九十四年二月五日公布，並於九十五年二月五
    日施行，雖行政罰法於舉發當時尚未公布施行，惟觀之行政
    罰法第二十七條第一項規定：「行政罰之裁處權，因三年期
    間之經過而消滅。」及參照該條立法意旨：「本條係有關行
    政罰裁處權時效之規定。按行政罰裁處權之行使與否，不宜
    懸之過久，而使處罰關係處於不確定狀態，影響人民權益，
    惟亦不宜過短，以免對社會秩序之維護有所影響，爰於第一
    項定其消滅時效為三年。第二項並就時效之起算點加以明定
    ，以杜紛爭。至行政罰之執行時效，則依行政執行法第七條
    第一項規定處理。」可知，原處分機關對於違反道路交通管
    理事件行為人，其是否行使裁罰權，實不宜久懸不決，而使
    處罰關係處於不確定狀態，致影響人民權益。據此，行政罰
    法於舉發當時雖尚未公布施行，然原處分機關於本案裁決時
    ，該法既已公布施行，即應適用該法第二十七條有關行政罰
    裁處權時效之規定，以審酌主管機關之處分。是本件行政罰
    之裁處權亦已因三年期間之經過而消滅。
四、綜上所述，原處分機關對本件之裁罰期限既違反主管機關所
    定違反道路交通管理事件統一裁罰標準及處理細則第四十四
    條第一項之規定，亦屬違反行政罰法第二十七條之時效規定
    ，從而原處分機關對異議人所為之裁處，即非適法。受處分
    人之聲明異議雖無理由，惟原處分既有上開違法之處，爰依
    法撤銷原處分，並另為受處分人不罰之諭知。
五、據上論斷，應依道路交通管理處罰條例第八十七條第二項、
    道路交通案件處理辦法第二十條，裁定如主文。
中　　華　　民　　國　　96　　年　 　11　　月　　16 　日
                    交通法庭    法  官  簡源希
上為正本係照原本作成
如不服本裁定，應於送達後五日內，向本院提出抗告狀。
                                書記官  張雅慧
中　　華　　民　　國　　96　　年　 　11　　月　　16 　日
